臺北高等行政法院判決　　　　　　　　　　　　　　　九十二年度訴字第六三七號
　　　　　　　　　　　　　　　.
　　原　　　告　甲○○
　　被　　　告　財政部
　　代　表　人　乙　○部長）.
　　訴訟代理人　丙○○
　　　　　　　　丁○○
　　　　　　　　戊○○
右當事人間因限制出境事件，原告不服行政院中華民國九十一年十二月五日院臺訴字
第○九一○○九一一八八號訴願決定，提起行政訴訟。本院判決如左：
　　主  文
原告之訴駁回。
訴訟費用由原告負擔。
　　事  實
一、事實概要：
    原告係蓮合生活事業股份有限公司（下稱蓮合公司）之負責人，蓮合公司滯欠八
    十九、九十、九十一年營業稅、滯納金、滯納利息及罰鍰計有(一)桃園縣稅捐稽徵
    處於九十年六月一日通知應於九十年六月十三日提示八十九年度帳冊、憑證等有
    關課稅資料、文件備查，惟拒不提示，違反稅捐稽徵法第三十條第一項規定，經
    桃園縣稅捐稽徵處依稅捐稽徵法第四十六條第一項規定，以九十年十月二十四日
    九○桃稅法字第九○一二三七六三號處分書核處罰鍰新臺幣（下同）三、○○○
    元。(二)欠繳八十九年十一至十二月及九十年一至二月當期應納營業稅五、七四一
    元及四一○元。(三)於八十八年九月至十二月及八十九年銷售貨物分別為一、四一
    六、三三三元及二五、五四二、九五一元（未含稅），未依規定開立統一發票，
    漏報銷售額，經桃園縣稅捐稽徵處依加值型及非加值型營業稅法第五十一條第三
    款規定，補徵營業稅七○、八一七元及一、二七七、一四八元，並按所漏稅額處
    五倍之罰鍰三五四、○○○元及六、三八五、七○○元，併計前揭欠繳之應納稅
    捐加計滯納金及滯納利息二○七、五六三元，共計八、三○四、三七九元，均已
    告確定，因已達限制欠稅營利事業負責人出境之金額標準，桃園縣稅捐稽徵處乃
    依限制欠稅人或欠稅營利事業負責人出境實施辦法第二條第一項規定，以九十一
    年八月十三日桃稅法字第○九一○○一八九八一號函報請被告，被告以九十一年
    八月十六日台財稅字第○九一○○九六五八八號函（下稱原處分）函請內政部警
    政署入出境管理局限制原告出境，經內政部警政署入出境管理局據以九十一年八
    月二十二日境愛岑字第○九一○九四二七五號書函禁止原告出國。原告不服，提
    起訴願，經遭決定駁回，遂提起行政訴訟。
二、兩造聲明：
    (一)原告聲明：
      1.訴願決定、原處分均撤銷。
      2.訴訟費用由被告負擔。
　　(二)被告聲明：如主文所示。
三、兩造之爭點：
　　(一)原告主張之理由：
      1.桃園縣稅捐稽徵處謂原告於八十八年九月至十二月及八十九年銷售貨物分別
        為一、四一六、三三三元及二五、五四二、九五一元（均未含稅），未依規
        定開立統一發票，則八十八年與八十九年度原告的會計師事務所係如何請領
        統一發票？原告公司營業至八十九年十二月二十一日，難道這一年中發票都
        是由會計師自己印的，否則漫長的一年中原告都未繳稅，何以稅捐稽徵處還
        願意接受請領統一發票？另外，於八十八年九月至十二月及八十九年銷售貨
        物分別為一、四一六、三三三元及二五、五四二、九五一元之數字係據何而
        來？
      2.原告曾與法務部協調，十二萬餘元本稅加三十六萬餘元罰款總計四十八萬餘
        元，分二十五期繳納，一至二十四期每月繳一萬元，二十五期繳清所剩的二
        十四萬餘元。當法務部傳訊原告製作筆錄時，欠稅總額計四十八萬餘元，原
        告是要遵照法務部催繳的金額繳納，還是財政部所謂的八百三十萬欠款繳付
        呢？只為不諳法令，一時疏失，竟由十二萬餘元的本稅短期間增至八百三十
        多萬的欠稅款。
    (二)被告主張之理由：
      1.按「納稅義務人欠繳應納稅捐達一定金額者，得由司法機關或財政部，函請
        內政部入出境管理局，限制其出境；其為營利事業者，得限制其負責人出境
        。但其已提供相當擔保者，應解除其限制。其實施辦法，由行政院訂之。」
        「滯納金、利息、滯報金、怠報金、短估金及罰鍰等，除本法另有規定者外
        ，準用本法有關稅捐之規定。」，分別為稅捐稽徵法第二十四條第三項及第
        四十九條前段所明定。次按「在中華民國境內居住之個人或在中華民國境內
        之營利事業，其已確定之應納稅捐或關稅逾法定繳納期限尚未繳納，其欠繳
        稅款及已確定之罰鍰單計或合計，個人在新臺幣五十萬元以上，營利事業在
        新臺幣一百萬元以上者，由稅捐稽徵機關或海關報請財政部函請內政部入出
        境管理局限制該欠稅人或欠稅營利事業負責人出境。」為欠稅人或欠稅營利
        事業負責人限制出境實施辦法第二條第一項所明定。
      2.蓮合公司滯欠之營業稅本稅及罰鍰內容如下：(1)桃園縣稅捐稽徵處於九十年
        六月一日通知該公司應於九十年六月十三日提示八十九年度帳冊、憑證等有
        關課稅資料、文件備查，惟拒不提示，違反稅捐稽徵法第三十條第一項規定
        ，經桃園縣稅捐稽徵處依稅捐稽徵法第四十六條第一項規定以九十年十月二
        十四日九○桃稅法字第九○一二三七六三號處分書核處罰鍰三、○○○元。
        (2)欠繳八十九年十一至十二月及九十年一至二月當期應納營業稅五、七四一
        元及四一○元。(3)八十八年九至十二月及八十九年銷售貨物分別為一、四一
        六、三三三元及二五、五四二、九五一元（未含稅），未依規定開立統一發
        票，漏報銷售額，經桃園縣稅捐稽徵處依加值型及非加值型營業稅法第五十
        一條第三款規定，補徵營業稅七○、八一七元及一、二七七、一四八元，並
        按所漏稅額處五倍之罰鍰三五四、○○○及六、三八五、七○○元，併計前
        揭欠繳之應納稅捐加計滯納金及滯納利息二○七、五六三元後，共計八、三
        ○四、三七九元，均已告確定，且已達限制欠稅人或欠稅營利事業負責人出
        境實施辦法第二條第一項規定，限制營利事業負責人出境之金額標準，揆諸
        前揭法條規定，被告依法限制原告出境並無違誤。
　　理  由
一、按「滯納金、利息、滯報金、怠報金、短估金及罰鍰等，除本法另有規定者外，
    準用本法有關稅捐之規定。」、「納稅義務人欠繳應納稅捐達一定金額者，得由
    司法機關或財政部，函請內政部入出境管理局，限制其出境；其為營利事業者，
    得限制其負責人出境。但其已提供相當擔保者，應解除其限制。其實施辦法，由
    行政院定之。」，稅捐稽徵法第四十九條前段、第二十四條第三項分別定有明文
    。又限制欠稅人或欠稅營利事業負責人出境實施辦法係行政院七十三年七月十日
    臺財字第一一一三七號令修正發布，其第一條即明文揭示本辦法依稅捐稽徵法第
    二十四條第三項及關稅法第二十五條之一第三項之規定訂定之。則限制欠稅人或
    欠稅營利事業負責人出境實施辦法第二條第一項規定：「在中華民國境內居住之
    個人或在中華民國境內之營利事業，其已確定之應納稅捐或關稅逾法定繳納期限
    尚未繳納，其欠繳稅款及已確定之罰鍰單計或合計，個人在新臺幣五十萬元以上
    ，營利事業在新臺幣一百萬元以上者，由稅捐稽徵機關或海關報請財政部函請內
    政部入出境管理局限制該欠稅人或欠稅營利事業負責人出境。」並未逾越法律授
    權範圍，被告自得適用此辦法規定函請內政部入出境管理局限制納稅義務人出境
    。
二、原告係蓮合公司之負責人，蓮合公司滯欠之八十九、九十、九十一年營業稅、滯
    納金、滯納利息及罰鍰計有(一)桃園縣稅捐稽徵處於九十年六月一日通知應於九十
    年六月十三日提示八十九年度帳冊、憑證等有關課稅資料、文件備查，惟拒不提
    示，違反稅捐稽徵法第三十條第一項規定，經桃園縣稅捐稽徵處依稅捐稽徵法第
    四十六條第一項規定，以九十年十月二十四日九○桃稅法字第九○一二三七六三
    號處分書核處罰鍰三、○○○元。(二)欠繳八十九年十一至十二月及九十年一至二
    月當期應納營業稅五、七四一元及四一○元。(三)於八十八年九月至十二月及八十
    九年銷售貨物分別為一、四一六、三三三元及二五、五四二、九五一元（未含稅
    ），未依規定開立統一發票，漏報銷售額，經桃園縣稅捐稽徵處依加值型及非加
    值型營業稅法第五十一條第三款規定，補徵營業稅七○、八一七元及一、二七
    七、一四八元，並按所漏稅額處五倍之罰鍰三五四、○○○元及六、三八五、七
    ○○元，併計前揭欠繳之應納稅捐加計滯納金及滯納利息二○七、五六三元，共
    計八、三○四、三七九元，均已告確定，有限制出境案件戶籍資料及欠稅情形、
    繳款書、處分書、送達證書回執等影本附卷及營業稅徵銷檔查詢畫面、欠稅異動
    登錄畫面等影本附訴願卷可稽，此部分之事實，堪以認定。原告雖主張：法務部
    催繳稅款時，欠稅總額計四十八萬餘元，本稅為十二萬餘元，已應允分二十五期
    繳納，原告不諳法令，一時疏失，短期間竟由十二萬餘元的本稅增至八百三十多
    萬的欠稅款，並遭限制出境，顯不合理云云。惟查蓮合公司滯欠前述營業稅、滯
    納金、滯納利息及罰鍰事項，因原告並未提出行政救濟，此亦為原告所自承，故
    均告確定，非屬本件審究之範圍，原告再於本件否認滯欠營業稅之本稅額及滯納
    金、滯納利息及罰鍰之金額，顯不足採。
三、蓮合公司既有滯欠前述營業稅、滯納金、滯納利息及罰鍰共計八、三○四、三七
    九元之事實，揆諸首揭說明，已達限制欠稅營利事業負責人出境之金額標準，桃
    園縣稅捐稽徵處以九十一年八月十三日桃稅法字第○九一○○一八九八一號函報
    請被告，被告依限制欠稅人或欠稅營利事業負責人出境實施辦法第二條第一項之
    之規定，以原處分函請內政部警政署入出境管理局限制原告出境，經內政部警政
    署入出境管理局據以九十一年八月二十二日境愛岑字第○九一○九四二七五號書
    函禁止原告出國，核無違誤。
四、綜上所述，被告以原告係蓮合公司之負責人，該公司確定滯欠之八十九、九十、
    九十一年營業稅、滯納金、滯納利息及罰鍰合計已達限制欠稅公司負責人出境之
    金額標準，被告依據限制欠稅人或欠稅營利事業負責人出境實施辦法第二條第一
    項規定，函請內政部警政署入出境管理局限制原告出境。揆諸首揭規定及說明，
    於法並無違誤，訴願決定駁回其訴願，亦無不當，均應予以維持。原告猶執前詞
    ，起訴請求撤銷原處分及訴願決定，為無理由，應予駁回。
據上論結，本件原告之訴為無理由，爰依行政訴訟法第九十八條第三項前段，判決如
主文。
中　　　華　　　民　　　國　　九十三　　年　　　一　　　月　　 十六 　　日
                 臺 北 高 等 行 政 法 院   第 六 庭
                                    審 判 長 法  官　林樹埔
                                             法  官　曹瑞卿
                                             法  官　胡方新
右為正本係照原本作成。
如不服本判決，應於送達後二十日內，向本院提出上訴狀並表明上訴理由，如於本判
決宣示後送達前提起上訴者，應於判決送達後二十日內補提上訴理由書（須按他造人
數附繕本）。
中　　　華　　　民　　　國　　九十三　　年　　　一　　　月　　 十六 　　日
                                        　   書記官  陳幸潔
